臺灣彰化地方法院民事判決　93年度訴字第843號
　　原　　　告　　乙○○
　　訴訟代理人　　林永山律師
　　被　　　告　　甲○○
上當事人間請求損害賠償事件，經本院於民國94年4月14日言詞
辯論終結，判決如下：
    主      文
原告之訴及假執行之聲請均駁回。
訴訟費用由原告負擔。
    事實及理由
一、原告起訴聲明：(1)被告應給付原告新臺幣（下同）240萬元，
    及自起訴狀繕本送達之翌日起，按週年利率5%計算之利息。
    (2)願供擔保，聲請宣告假執行。其主張略謂：被告於民國92
    年9月23日凌晨4時10分許，駕駛牌照號碼QM－7987號自用小
    客車，沿彰化縣彰化市○○路由北往南方向行駛，行經中山
    路與中正路、建國南路交岔路口，欲轉至中正路之際，適原
    告牽行牌照號碼YNL－283號機車穿越道路欲至中山路與建國
    南路交岔路口之加油站加油（或原告騎乘該機車自中山路由
    南向北至上開路口，欲轉至建國南路）時，被告明知行經閃
    光黃燈交岔路口處，應減速慢行並小心通過，且依當時狀況
    ，亦無不能注意之情形，竟仍未注意貿然通過交岔路口，致
    所駕駛之自小客車車頭前方撞及原告所騎乘機車之右側，造
    成原告人車倒地，因而受有頭部外傷併顱骨骨折破裂合併氣
    腦、硬腦膜下出血、右側股骨骨折及右眼機能喪失等傷害，
    爰依民法第184條第1項、第193條第1項、第195條第1項關於
    侵權行為損害賠償之規定，訴請被告賠償如下之損害：(1)減
    少勞動能力140萬元：原告因本件交通事故致右眼喪失機能
    ，且聽力、智力均受有損害，經友聯產物保險股份有限公司
    （以下簡稱友聯保險公司）核定為殘廢等級第7級，喪失勞
    動能力69.2%，而原告於54年12月25日出生，交通事故發生
    時年僅37歲，以38歲計至退休年齡65歲止，共為27年，按每
    月最低薪資15,840元為基準，原告自認有百分之五十之過失
    責任，爰請求140萬元。(2)精神慰撫金100萬元：原告因本件
    交通事故多次住院、開刀，且右眼視力喪失，終生失明殘廢
    ，並已核定為中度殘障，精神所受之痛苦不可言喻，經過失
    相抵後，原告尚得請求100萬元等語。被告則聲明駁回原告
    之訴。其抗辯略稱：原告酒後騎乘機車且安全帽扣環亦未扣
    ，其與有過失甚明。又被告先前已支付醫療費用8萬元予原
    告，且原告亦自友聯保險公司獲得理賠50多萬元，原告再請
    求240萬元顯有未當，被告無資力賠償，不能同意等語。
二、原告主張被告於前開時、地駕駛自用小客車不慎撞擊原告所
    騎乘之機車，致使原告人車倒地，受有頭部外傷併顱骨骨折
    破裂合併氣腦、硬腦膜下出血、右側股骨骨折及右眼機能喪
    失等傷害，已據其提出秀傳紀念醫院診斷證明書、行政院國
    軍退除役官兵輔導委員會台中榮民總醫院（以下簡稱台中榮
    民醫院）診斷證明書、彰化縣警察局彰化分局繪製之現場圖
    為憑，復經本院調取本院93年度交易字第53號刑事案件全部
    卷宗資料核閱屬實，被告就其行車過失致使原告受傷乙節，
    亦不爭執，堪信原告此部分之主張真正。
三、惟按駕駛人駕駛汽車，應遵守道路交通標誌、標線、號誌之
    指示，並服從執行交通勤務之警察或依法令執行指揮交通及
    交通稽查任務人員之指揮，且如有飲用酒類或其他類似物後
    其吐氣所含酒精濃度超過每公升0.25毫克或血液中酒精濃度
    超過0.05%以上之情形者，不得駕車；再者，汽車行駛時，
    駕駛人應注意車前狀況及兩車併行之間隔，並隨時採取必要
    之安全措施；又汽車行駛至無號誌或號誌故障而無交通警察
    指揮交岔路口，無論行進或轉彎，支線道車應暫停讓幹線道
    車先行。道路交通安全規則第90條、第93條第3項、第102條
    第1項第2款、第11 4條第2款分別定有明文。另依道路交通
    標誌標線號誌設置規則第211條第1項規定，閃光黃燈表示「
    警告」，車輛應減速接近，注意安全，小心通過；閃光紅燈
    表示「停車再開」，車輛應減速接近，先停止於交岔路口前
    ，讓幹道車優先通行後認為安全時，方得續行。經查：原告
    當天係酒後騎乘機車行駛，並非步行牽引機車之事實，業據
    本院刑事庭查明屬實，認定其確實有服用酒類，不能安全駕
    駛動力交通工具而駕駛之犯行，判處罪刑確定在案，有本院
    九十三年度交易字第五三號刑事判決可憑，並經本院調取該
    案刑事卷宗核閱無訛，應堪採取。次查：兩造肇事地點係在
    彰化縣彰化市○○路、中正路與建國路交岔路口。而揆之前
    揭刑案卷宗所附彰化縣警察局彰化分局製作之道路交通事故
    調查報告表(一)、(二)、道路交通事故現場圖及現場照片八張，
    原告機車之刮地痕係起自中正路與中山路、建國南路東向車
    道交接處，拖曳至中正路南下車道（往火車站方向），原告
    之血跡與安全帽亦均在中正路南下車道與建國南路東向車道
    交接處等情。堪認原告騎乘機車係自中正路北上欲左轉進入
    建國南路之際，適遇被告駕駛汽車沿中山路由北往南轉入中
    正路南向車道相撞擊無訛。原告雖陳述其係自中山路左轉（
    牽行或騎乘）由南往北駛入建國南路西向車道而與原告之汽
    車相撞云云，但若其所述屬實，其騎乘之機車應在中山路南
    下車道與建國南路西向車道交岔路口處與被告之汽車相撞擊
    ，而非在建國南路東向車道與中正路交岔路口處，始符常理
    ，故原告所述，核與事證情況不符，難以採取。再原告肇事
    後，經採驗其血液酒精濃度，含量值高達178mg/dl，換算為
    呼氣中所含酒精濃度為每公升達0.89毫克（mg/dl），有秀
    傳紀念醫院護理站檢驗報告查詢生化報告表附於前開刑案卷
    宗可稽。又肇事當時為凌晨四時許，中山路屬幹道，號誌為
    閃黃燈，而中正路屬支道，號誌為閃紅燈之事實，亦有警製
    道路交通事故調查報告表(一)、(二)、道路交通事故現場圖可憑
    ，是被告係違反「減速接近，注意安全，小心通過」之規定
    ，而原告則違反「停止於交岔路口前，讓幹道車優先通行後
    認為安全時，方得續行」之規定。綜上所述，本件交通事故
    經本院刑事庭囑託臺灣省彰化縣車輛行車事故鑑定委員會及
    臺灣省車輛行車事故覆議鑑定委員會鑑定結果，雖未明確表
    示鑑定意見，但審酌原告已至不能安全駕駛之程度，猶騎乘
    機車，且自閃光紅燈號誌之支道（中正路）左轉，未依燈號
    指示先停止於交岔路口前，讓幹道車優先通行後認為安全時
    ，才前進，應為本件交通事故之肇事主因，而被告自閃光黃
    燈號誌之幹道（中山路）轉入中正路未注意車前狀況，並減
    速接近，注意安全，小心通過，而與原告騎乘之機車相撞擊
    ，則為肇事次因。又衡之原告肇事後檢驗其血液酒精濃度值
    ，已逾不能安全駕駛之標準值甚多，原告違反禁止駕駛之規
    定，不僅應受行政罰，且構成刑事犯罪，復未停讓幹道車輛
    先行，其過失情節至為重大，核其就本件交通事故應負擔之
    過失責任比例為80%，而被告應負擔20%之過失責任。故原告
    主張被告應就本件交通事故負過失損害賠償責任，固屬有據
    ，惟被告抗辯原告就本件交通事故之發生與有過失乙節，亦
    堪予採取。
三、按因故意或過失，不法侵害他人之權利者，負損害賠償責任
    ；再者，不法侵害他人之身體或健康者，對於被害人因此喪
    失或減少勞動能力或增加生活上之需要時，應負損害賠償責
    任；又不法侵害他人之身體、健康．．．被害人雖非財產上
    之損害，亦得請求賠償相當之金額。民法第一百八十四條第
    一項前段、第一百九十三條第一項、第一百九十五條第一項
    分別定有明文。本件原告確因上開交通事故而受傷害，故被
    告之過失行為與原告所受之損害間即有相當因果關係，則原
    告請求被告應負過失侵權行為之損害賠償責任，於法即無不
    合。次按當事人已證明受有損害而不能證明其數額或證明顯
    有重大困難者，法院應審酌一切情況，依所得心證定其數額
    ，民事訴訟法第二百二十二條第二項定有明文。再者，侵權
    行為賠償之標準，法院應依職權調查被害人實際上損害如何
    ，以定其數額之多寡，最高法院18年上字第2170號著有判例
    可資參照。
四、茲審酌原告各項請求金額如次：（一）減少勞動能力之損失
    部分：查原告受傷經治療後，遺有視力障礙，屬於障害項目
    第20項、殘廢等級第9級，已據本院囑託台中榮民醫院鑑定
    屬實，有該醫院94年3月25日中榮醫企字第0940001371號鑑
    定意見函在卷可參，復為被告所不爭執，堪信屬實，依勞工
    保險殘廢給付標準表所載，其所喪失之勞動能力程度為53.8
    3%。查原告於本件交通事故發生前，並非屬無工作能力之人
    ，參酌其學歷、經歷及體格情況，自以目前之每月基本工資
    15,840元（日薪528元）計算其勞動能力之損害為允當。故
    原告請求被告應自交通事故發生時起至退休日止，依法定基
    本工資按其減少之勞動能力比例給付其減少勞動能力損害，
    自屬有據。但從事勞動者，依勞動基準法第五十四條第一款
    之規定，其法定最遲退休年齡為60歲，原告主張退休年齡為
    65 歲，容有未洽，不能採取。又依法被告自受原告起訴狀
    繕本翌日起，即應負遲延給付之利息，則原告自92年9月23
    日交通事故當日（發生在凌晨）起至本件原告起訴狀繕本送
    達翌日（93年11月10日）前1日即同月9日止，計13個月又17
    日之減少勞動能力損害共為115,679元〔計算公式：（15,84
    0×13+528×17=2 14,896）×53.83%=115,6 79，元以下四
    捨五入〕。另自93年11月10日起算至114年12月25日原告屆
    滿六十歲退休止（原告係54年12月25日出生，有年籍資料在
    卷可證），尚有253個月又16日）之工作期間，按每月基本
    工資15,840元計算其減少勞動能力比率之工作所得損失，因
    此部分損失係在原告之起訴繕本送達後始到期，而已於期前
    准原告請求命被告給付遲延利息，自應依霍夫曼計算方法，
    扣除中間利息，共為1,473,154元【計算公式：１、253個月
    工作損失部分：〔15840×172. 00 000000（253個月之利息
    係數）×53.83% =1,470, 9 58（元以下四捨五入）〕；２
    、16日工作損失部分：〔15,8 4 0×（172.00000000-000.0
    0000000）×0.53（16日相當於0.53個月）×53.83 %=2,196
   （元以下四捨五入〕；３、253個月又16日之失損失：1,470,
    958+2,196=1,473,154】。故原告因受傷不能工作之損害合
    計1,588,833元（115,679 +1,4 73,154=1,588,8 33 ）。（
    四）精神慰撫金部分：本院審酌兩造之身分、地位及經濟能
    力、原告身體傷害之程度等一切情狀，認原告得請求被告賠
    償之精神慰撫金（非財產上損害）以50萬元為適當。（三）
    原告上開請求之二項損害總額為2,088,833元（計算式：00
    00000＋500,0 0 0＝2,088, 833）。
五、另按損害之發生或擴大，被害人與有過失者，法院得減輕賠
    償金額或免除之，為民法第二百十七條第一項明文規定。本
    件交通事故之發生，審酌兩造過失之情節，認被告應負擔20
    %之過失責任為允當，已如前述。則原告上開得請求之損害
    賠償總金額，經過失相抵結果，應為417,76 6元（2,088,83
    3元×20%）。又依強制汽車責任保險法第三十條規定，保險
    人依該法規定給付之保險金，視為加害人或被保險人損害賠
    償金額之一部分；加害人或被保險人受賠償請求時，得扣除
    之。查原告因本件交通事故已自友聯保險公司受領強制汽車
    責任險保險金共579,432元，為兩造不爭執，復有友聯保險
    公司製具之賠款明細單在卷可憑。則原告上開得請求被告賠
    償之損害金額已因受領保險給付金額，而全部獲償，不得再
    對被告請求。
六、從而，原告基於侵權行為之損害賠償請求權，請求被告賠償
    240萬元及自起訴狀繕本送達翌日起至清償日止，按年息5%
    計算之利息，於法不合，為無理由，應予駁回。其假執行之
    聲請，亦因訴之駁回而失所依附，應併駁回之。
七、訴訟費用負擔之依據：民事訴訟法第78條。
中　　華　　民　　國　　94　　年　　4 　　月　　28　　日
                    民事第一庭  法　官　蔡紹良
右為正本係照原本作成。
如對本判決上訴，應於判決送達後二十日內向本院提出上訴狀。
                                書記官　田慧賢
中　　華　　民　　國　　94　　年　　4 　　月　　28　　日
